臺灣彰化地方法院刑事判決　　　　　　　96年度訴字第2206號
公　訴　人　臺灣彰化地方法院檢察署檢察官
被　　　告　甲○○
　　　　　　　　　　　號
上列被告因違反毒品危害防制條例案件，經檢察官提起公訴（九
十六年度毒偵字第四九四○號），本院依簡式審判程序判決如下
：
    主  文
甲○○施用第一級毒品，處有期徒刑拾月，減為有期徒刑伍月，
如易科罰金，以新臺幣壹仟元折算壹日。
    事　實
一、甲○○前因竊盜、偽造文書、自民國九十三年六月某日起至
    同年十一月十三日止施用第一級毒品案件，經本院以九十三
    年度訴字第一七五九號分別判處有期徒刑一年、六月、八月
    ，應執行有期徒刑二年確定；因公共危險案件，經臺灣雲林
    地方法院以九十四年度港交簡字第七八號判處有期徒刑六月
    確定；上開二案再經臺灣雲林地方法院以九十四年度聲字第
    一○六七號裁定合併定其應執行刑為有期徒刑二年五月確定
    ，嗣經送監執行，於九十五年五月八日因縮短刑期假釋出監
    付保護管束；於保護管束期間，復因違反保護管束應遵守事
    項情節重大，經撤銷假釋，於九十六年四月二十六日再送監
    執行殘刑，後經臺灣雲林地方法院以九十六年交聲減字第二
    六號裁定將前開竊盜、偽造文書、施用第一級毒品、公共危
    險案件，分別減為有期徒刑六月、三月、四月、三月，合併
    定其應執行之刑為有期徒刑一年二月又十五日確定，於九十
    六年八月四日因縮刑期滿而執行完畢（不構成累犯）。另因
    施用毒品案件，經本院以八十八年度毒聲字第一一八七號裁
    定送觀察、勒戒後，認有繼續施用毒品之傾向，再經本院以
    八十八年度毒聲字第一四三四號裁定送強制戒治，嗣經戒治
    所評定合格，認無繼續戒治之必要，由本院以八十八年度毒
    聲字第三六二七號裁定停止戒治，於八十八年九月十四日停
    止戒治，所餘戒治期間付保護管束，並於八十九年四月十六
    日因保護管束期滿未經撤銷停止戒治，而執行完畢，且經臺
    灣彰化地方法院檢察署檢察官以八十九年度戒毒偵字第五一
    五、五一六號為不起訴處分確定。詎甲○○仍不知悔改，復
    於九十六年四月二十四日下午某時許，在其位於彰化縣芳苑
    鄉○○村○○路○○段五三七號住處內，以將第一級毒品海
    洛因粉末置入注射針筒內加水後，再以針筒注射手臂血管之
    方式，施用第一級毒品海洛因一次。嗣於九十六年四月二十
    六日經送臺灣雲林第二監獄執行上開殘刑時，經該監獄人員
    採其尿液送驗，結果呈嗎啡陽性反應，始悉上情。
二、案經臺灣雲林第二監獄函送臺灣雲林地方法院檢察署告發，
    呈請臺灣高等法院檢察署檢察長核轉臺灣彰化地方法院檢察
    署檢察官偵查起訴。
    理  由
一、按除被告所犯為死刑、無期徒刑、最輕本刑為三年以上有期
    徒刑之罪或高等法院管轄第一審案件者外，於刑事訴訟法第
    二百七十三條第一項程序進行中，被告先就被訴事實為有罪
    之陳述時，審判長得告知被告簡式審判程序之旨，並聽取當
    事人、代理人、辯護人及輔佐人之意見後，裁定進行簡式審
    判程序；除簡式審判程序、簡易程序及第三百七十六條第一
    款、第二款所列之罪之案件外，第一審應行合議審判；刑事
    訴訟法第二百七十三條之一第一項、第二百八十四條之一分
    別定有明文。本件被告甲○○所犯係死刑、無期徒刑、最輕
    本刑為三年以上有期徒刑或高等法院管轄第一審案件以外之
    罪，且於本院行準備程序時就被訴事實為有罪之陳述，經受
    命法官告知簡式審判程序之旨，並聽取公訴人、被告之意見
    後，本院合議庭認無不得或不宜改依簡式審判程序進行之處
    ，經評議結果，裁定改由受命法官獨任行簡式審判程序，合
    先敘明。
二、訊據被告甲○○對於上開施用第一級毒品海洛因之犯行坦承
    不諱，且其於九十六年四月二十六日經送臺灣雲林第二監獄
    執行時，經該監獄人員採其尿液送驗，結果呈嗎啡陽性反應
    ，此有臺灣雲林第二監獄收容人尿液採集作業確認書、同意
    書、檢體採收紀錄表、詮昕科技股份有限公司濫用藥物尿液
    檢驗報告各一紙在卷可稽，足徵被告之自白確與事實相符。
    另按毒品危害防制條例於九十二年七月九日修正公布，自九
    十三年一月九日施行，其中第二十條、第二十三條將施用毒
    品之刑事處遇程序，區分為「初犯」及「五年內再犯」、「
    五年後再犯」。依其立法理由之說明：「初犯」，經觀察、
    勒戒或強制戒治後，應為不起訴處分或不付審理之裁定；經
    觀察、勒戒或強制戒治執行完畢釋放後，「五年內再犯」者
    ，因其再犯率甚高，原實施之觀察、勒戒及強制戒治既已無
    法收其實效，爰依法追訴或裁定交付審理。至於經觀察、勒
    戒或強制戒治執行完畢釋放後，「五年後再犯」者，前所實
    施之觀察、勒戒或強制戒治已足以遮斷其施用毒品之毒癮，
    為期自新及協助其斷除毒癮，仍適用「初犯」規定，先經觀
    察、勒戒或強制戒治之程序。從而依修正後之規定，僅限於
    「初犯」及「五年後再犯」二種情形，始應先經觀察、勒戒
    或強制戒治程序。倘被告於五年內已再犯，經依法追訴處罰
    ，三次（或第三次以上）再度施用毒品之時間，在初犯經觀
    察、勒戒或強制戒治執行完畢釋放五年以後，已不合於「五
    年後再犯」之規定，且因已於「五年內再犯」，顯見其再犯
    率甚高，原實施觀察、勒戒或強制戒治，已無法收其實效，
    即應依該條例第十條處罰。（最高法院九十五年度第七次刑
    事庭會議決議第二點參照）。本件被告前因施用毒品，經強
    制戒治後，於八十九年四月十六日執行完畢，又於五年內之
    九十三年六月某日起至同年十一月十三日止施用第一級毒品
    ，經本院以九十三年度訴字第一七五九號判處有期徒刑八月
    確定，有臺灣彰化地方法院檢察署刑案資料查註紀錄表及臺
    灣高等法院被告前案紀錄表各一份在卷可考，則其再犯本件
    施用第一級毒品犯行，按諸前揭說明，自無毒品危害防制條
    例第二十條第三項規定之適用，而應按同條例第二十三條第
    二項規定，依法論科。本件事證明確，被告施用第一級毒品
    海洛因之犯行，應堪認定。
三、核被告所為，係犯毒品危害防制條例第十條第一項之施用第
    一級毒品罪。被告為施用第一級毒品，而持有該級毒品，其
    持有之低度行為，應為施用之高度行為所吸收，不另論罪。
    又被告前因竊盜、偽造文書、施用第一級毒品案件，經本院
    以九十三年度訴字第一七五九號分別判處有期徒刑一年、六
    月、八月，應執行有期徒刑二年確定；因公共危險案件，經
    臺灣雲林地方法院以九十四年度港交簡字第七八號判處有期
    徒刑六月確定；上開二案再經臺灣雲林地方法院以九十四年
    度聲字第一○六七號裁定合併定其應執行刑為有期徒刑二年
    五月確定，嗣經送監執行，於九十五年五月八日因縮短刑期
    假釋出監付保護管束；於保護管束期間，復因違反保護管束
    應遵守事項情節重大，經撤銷假釋，於九十六年四月二十六
    日再送監執行殘刑，後經臺灣雲林地方法院以九十六年交聲
    減字第二六號裁定將前開竊盜、偽造文書、施用第一級毒品
    、公共危險案件，分別減為有期徒刑六月、三月、四月、三
    月，合併定其應執行之刑為有期徒刑一年二月又十五日確定
    ，於九十六年八月四日因縮刑期滿而執行完畢，此有臺灣彰
    化地方法院檢察署刑案資料查註紀錄表及臺灣高等法院被告
    全國前案紀錄表各一份在卷可考，則其於上開有期徒刑執行
    完畢前之九十六年四月二十四日再犯本件施用第一級毒品罪
    ，核與刑法第四十七條所定累犯之要件有間，自不構成累犯
    ，起訴書記載被告為累犯，應依刑法第四十七條第一項規定
    加重其刑一節，容有誤會。爰審酌被告曾因施用毒品經送觀
    察、勒戒、強制戒治，仍未能戒斷，再犯本案之罪，顯然未
    能善體國家設置觀察、勒戒、強制戒治機構，協助毒品施用
    者戒除毒癮之良法美意，及其犯罪之動機、目的、所生危害
    ，暨犯罪後坦承犯行，態度尚屬良好等一切情狀，量處如主
    文所示之刑。又中華民國九十六年罪犯減刑條例業於九十六
    年七月四日公布，並於同月十六日施行，依該條例第二條規
    定，犯罪在九十六年四月二十四日以前者，除本條例另有規
    定外，應予以減刑，本件被告之犯罪時間在九十六年四月二
    十四日，且被告所犯施用第一級毒品罪，非屬該條例第三條
    所列不予減刑之罪，爰依中華民國九十六年罪犯減刑條例第
    二條第一項第三款、第七條、第九條規定，減其宣告刑二分
    之一，併諭知易科罰金之折算標準。
據上論斷，應依刑事訴訟法第二百七十三條之一第一項、第二百
九十九條第一項前段，毒品危害防制條例第十條第一項，刑法第
十一條前段、第四十一條第一項前段，中華民國九十六年罪犯減
刑條例第二條第一項第三款、第七條、第九條，判決如主文。
本案經檢察官蔡曉崙到庭執行職務。
中　　華　　民　　國　　96　　年　　12　　月　　18　　日
                  刑事第六庭          法  官  鄭舜元
以上正本證明與原本無異。
如不服本判決，應於判決送達後10日內，向本院提出上訴書狀，
上訴書狀應「敘述具體上訴理由」，並按他造當事人之人數附繕
本。「切勿逕送上級法院」。
中　　華　　民　　國　　96　　年　　12　　月　　20　　日
                                      書記官  呂雅惠
附錄：論罪科刑法條：
毒品危害防制條例第十條：
施用第一級毒品者，處六月以上五年以下有期徒刑。
施用第二級毒品者，處三年以下有期徒刑。
